【裁判字號】    98,抗,170
【裁判日期】    981130
【裁判案由】    拍賣抵押物
【裁判全文】
臺灣士林地方法院民事裁定               98年度抗字第170號
抗  告  人  甲○○○
上列抗告人因與國泰世華商業銀行股份有限公司間拍賣抵押物事
件，對於中華民國98年9 月3 日臺灣士林地方法院98年度拍字第
692號裁定提起抗告，本院裁定如下：
    主  文
抗告駁回。
抗告程序費用新臺幣壹仟元由抗告人負擔。
    理  由
一、按扺押權人，於債權已屆清償期，而未受清償者，得聲請法
    院拍賣抵押物，就其賣得價金而受清償。民法第873 條定有
    明文。是抵押權人依此項規定聲請拍賣抵押物係屬非訟事件
    ，法院所為准駁之裁定，無確定實體法上法律關係存否之性
    質，於債權及抵押權之存否無既判力，故袛須其抵押權已經
    依法登記，且債權已屆清償期而未受清償，法院即應為准許
    拍賣抵押物之裁定。至對於此項法律關係有爭執之人，自得
    提起訴訟以資救濟，不得僅以抗告程序聲明其爭執，並據為
    廢棄拍賣抵押物裁定之理由（最高法院51年10月8 日民刑庭
    總會決議(三)參照）。
二、本件相對人主張對於抗告人有原裁定所載之債權，並以原裁
    定主文所示之不動產（下稱系爭不動產）設定抵押權，且經
    依法登記，該債權已屆清償期而尚未全部清償等情，有相對
    人提出之他項權利證明書、抵押權設定契約書、土地及建物
    登記謄本、貸款契約書、放款歸戶查詢資料（含本金異動明
    細、還款明細）等影本可證。原法院據以准許相對人拍賣抵
    押物之聲請，並無不合。
三、抗告意旨略以︰伊已於98年8 月26日應繳款日存入新台幣（
    下同）11萬元提供相對人扣繳（2 筆共計7 萬504 元），相
    對人人員並同意撤回本件聲請。相對人為銀行業龍頭，理應
    幫忙安定社會經濟，不應急於逼債，執意拍賣抵押物。相對
    人收受扣款後，仍未撤回本件聲請，實無道義。伊屬相對弱
    勢，請求援用公平交易法、消費者保護法，撤銷原裁定云云
    。惟查：(一)依兩造所簽訂貸款契約第2 章第3 條約定，本件
    借款係採年金法計算，按月於每月26日平均攤還本息。又依
    同約第3 章第4 條第1 款約定，抗告人對相對人所負債務，
    如有任何一宗債務不依約清償本金時，相對人得隨時減少借
    款額度，或縮短借款期限，或視為全部到期。亦即，如有遲
    延未依約清償分期本金之情形，相對人即得主張抗告人喪失
    期限利益，而請求全部清償。(二)抗告人主張已於98年8 月26
    日存款提供扣繳乙節，固有其所提出存摺明細影本可憑。然
    依相對人提出之放款歸戶查詢資料所示，相對人主張抗告人
    於98年4 月26日後，即有未依約定期限遲延繳納本息乙情，
    確屬事實。相對人援引上述約款，主張抗告人已喪失期限利
    益，應全部清償，尚非無據。至於抗告人縱曾補繳遲延款項
    ，惟其既已喪失期限利益，其未清償全部債務，抗告人聲請
    拍賣抵押物，自合於前揭法律之規定。(三)至於抗告人所述有
    關公平交易法、消費者保護法等問題，係屬實體上之爭執，
    依前揭法條規定及說明，應由抗告人就其爭執事項，另行提
    起訴訟，以資解決，本件非訟程序無從加以審究，仍應為許
    可拍賣抵押物之裁定。從而，抗告人提起本件抗告，請求廢
    棄原裁定，為無理由，應予駁回。
四、爰裁定如主文。
中    華    民    國    98    年    11    月    30    日
                  民事第三庭  審判長法  官  張國勳
                                    法  官  林尚諭
                                    法  官  施月燿
以上正本證明與原本無異。
如不服本裁定，僅得於收受本裁定正本送達後10日內，以適用法
規顯有錯誤為理由，向本院提出再抗告狀，（須附繕本一份及繳
納再抗告裁判費新台幣1,000 元），經本院許可後始可再抗告。
再抗告時應提出委任律師或具有律師資格之人之委任狀；委任有
律師資格者，另應附具律師資格證書及釋明委任人與受任人間有
民事訴訟法第466 條之1 第1 項但書或第2 項所定關係之釋明文
書影本。
中    華    民    國    98    年    12    月    1     日
                                    書記官  于耀文


司法院資訊處製作；財團法人民間司法改革基金會備份。
